【裁判字號】    90,訴,178
【裁判日期】    901129
【裁判案由】    偽造有價證券等
【裁判全文】
臺灣宜蘭地方法院刑事判決                            九十年度訴字第一七八號
    公  訴  人  臺灣宜蘭地方法院檢察署檢察官
    被      告  丁○○
    指定辯護人  本院公設辯護人
右列被告因偽造有價證券案件，經檢察官提起公訴（九十年度偵續字第五號），本院
判決如左：
    主  文
丁○○無罪。
    理  由
一、公訴意旨略以：被告丁○○與共犯乙○○（業經本院九十年度訴字第四八號審結
    ）均係宜蘭縣宜蘭市○○路六十四之三號甲○○○○（代表人：丙○○）之銷售
    員，為從事業務之人。八十六年十一月二十四日，乙○○因員工可低價購買而欲
    以假買賣方式，向前述公司詐騙鋼琴一台轉賣換取現金，被告丁○○明知此事實
    ，為了同事情誼及賺取業績，仍與乙○○基於意圖為自己不法之所有之共同犯意
    ，由乙○○假借其姊夫藍芳村之名義為買受人，假稱：「藍芳村以新台幣（下同
    ）二萬七千元之員工價，分十三期給付之方式向甲○○○○購買威肯牌ＷＫ二八
    八型電子琴一台」，由乙○○偽造藍芳村簽名之「附條件買賣契約書」及甲○○○○出貨單等私文書，由被告丁○○簽名在出貨單「售貨Ａ」欄上，業績掛丁○○（即該鋼琴當成丁○○所銷售，由丁○○領取甲○○○○發給之業績獎金、達
    成獎金等），乙○○並偽造藍芳村簽名於分期付款之十三張本票（每張面額二千
    元）及一張總債權之本票（面額二萬七千元），持以行使交給甲○○○○收質，
    足生損害於藍芳村及甲○○○○；且施以詐術，使甲○○○○陷於錯誤而交付鋼
    琴一台（品名：電腦琴、廠牌：威肯、機號：ＷＫ─二八八、機號：00000
    00）（本件標的物係丁○○、乙○○二人共同保管，放在二人使用之貨車上，
    帶出去展示，回公司時，將該鋼琴仍放在貨車上，由乙○○持銷售單據給甲○○○○後，乙○○再將鋼琴載去轉賣；此種交付，如民法第七百六十一條但書規定
    之交付，即「動產物權之讓與，非將動產交付，不生效力。但受讓人已占有動產
    者，於讓與合意時，即生效力」）。被告丁○○與共犯乙○○二人得手後，由乙○○載到宜蘭縣羅東鎮某處賣了二萬多花用。同時未免事跡暴露，乙○○仍按月
    繳交二千元分期款給甲○○○○，直到乙○○繳兩期後未繳，甲○○○○派員向
    藍芳村催繳後，藍芳村稱從未購買該鋼琴，甲○○○○始知受騙。因認被告丁○○共同涉有係犯刑法第三百三十九條第一項詐欺取財、第二百一十六條行使第二
    百一十條偽造私文書罪、第二百零一條第一項之偽造有價證券等罪嫌。
二、犯罪事實應依證據認定之，無證據不得推定其犯罪事實。又不能證明被告犯罪，
    應諭知無罪判決。刑事訴訟法第一百五十四條、第三百零一條第一項均定有明文
    。而公訴人認被告丁○○與共犯乙○○共同涉有前述犯行，係以（一）被告丁○○自八十五年八月起至八十六年十二月間止任職於甲○○○○，為其所自認，則
    本件事發時（八十六年十一月二十四日），被告已任職一年三個月，因此，被告
    對於甲○○○○出貨之手續、分期應辦事項、獎金發放等事項，應係十分嫻熟。
    （二）共犯乙○○對右揭事實均坦承不諱，並經證人藍芳村到庭證稱：並未同意
    乙○○以其名義簽發本票，亦不知有此事，乙○○事後亦未告知等語屬實。此外
    ，另有證人藍芳村所書寫未簽發本票之證明書、系爭威肯牌ＷＫ二八八型電子琴
    提出貨單、買賣契約書各一份及二萬七千元之本票一紙附卷足憑。足證，本件係
    共犯乙○○假借其姊夫藍芳村之名義為買受人，假稱：「藍芳村以二萬七千元之
    員工價，分十三期給付之方式向甲○○○○購買威肯牌ＷＫ二八八型電子琴一台
    」，向告訴人甲○○○○詐騙鋼琴一台。（三）被告丁○○有無與共犯乙○○共
    同為上開犯行？查，本件買賣既係分期付款之買賣，被告丁○○為售貨員，理應
    負責核對買受人身分、負責交付買賣標的物、負責收取貨款等；而被告丁○○對
    於甲○○○○出貨之手續、分期應辦事項、獎金發放等事項，係十分嫻熟，已如
    前述；被告丁○○既未核對買受人身分，又未負責交付買賣標的物、負責收取貨
    款，且自己掛名銷售，領取公司之各種銷售獎金（如基本獎金、達成獎金等），
    又與共犯乙○○係同組銷售並共同保管標的物（本件標的物係被告丁○○、共犯
    乙○○二人共同保管，放在二人使用之貨車上，帶出去展示，回公司時，將該鋼
    琴仍放在貨車上，由乙○○持銷售單據給告訴人公司後，乙○○再將鋼琴載去轉
    賣），被告丁○○辯稱不知同案被告乙○○上開所為，顯悖常情，不足採信。被
    告丁○○既參與「掛名為售貨員」、「領取公司之各種銷售獎金」、「將共同保
    管之鋼琴交給共犯乙○○」等行為，則被告丁○○確有參與共同犯罪構成要件行
    為應可認定等，為主要論據。而訊據被告丁○○固坦承有於八十五、八十六年間
    任職上揭樂器行並與乙○○同列一組擔任前述電子琴之銷售員，惟堅詞否認有何
    公訴人所指訴之犯行，辯稱：銷售電子琴要二人一組是公司規定的，而前述犯行
    是乙○○一人之行為，所有的出貨單或銷貨單都是乙○○寫的，伊並不知情，也
    沒有拿到轉售後之款項，伊也是被害人等語。
三、經查：
（一）共犯乙○○任職上述樂器行擔任銷售員，為增加業績，取得其姐夫藍芳村之同
      意後，於同年十一月二十四日使用藍芳村之名義與甲○○○○（名義人為威肯
      樂器有限公司）簽立買賣契約書，以二萬七千元購買前揭ＷＫ二八八型、機號
      ＷＫ0000000號電子琴一台（頭期款一千元，餘款二萬六千元分十三期
      清償，每期二千元），然未經藍芳村之同意，竟偽造藍芳村之署名，簽發面額
      為二萬七千元之本票一紙之有價證券後，即交付甲○○○○供作擔保而為行使
      ，嗣共犯乙○○並無法清償貨款等情，已據共犯乙○○於本院另案九十年度訴
      字第四八號供述甚詳，並有證人藍芳村就知道要買電子琴但不知有簽本票一事
      等情在該案件中指訴明確，另有前述本票、電子琴出貨單、附條件買賣契約書
      可憑，而經本院論處罪刑在案，此業經本院調閱卷宗核閱屬實。是本件首應審
      究者：則係與共犯乙○○同為一組之銷售員即被告丁○○，是否與乙○○就上
      揭犯行有共同犯意聯絡與行為分擔？
（二）被告丁○○堅詞否認有簽寫前開附條件買賣契約書、樂器出貨單及前述本票，
      而共犯乙○○於偵查時、本院另案審理時則均供稱：該ＷＫ二八八型、機號Ｗ
      Ｋ0000000號電子琴附條件買賣契約書，係被告經其姊夫同意後而以其
      姊夫藍芳村之名義填寫，該電子琴之轉售所得款項亦由其取走並花用殆盡，另
      出貨單、本票亦均係由其填寫等情；而證人藍芳村於偵查中或本院另案審理時
      均證述其並不認識丁○○，亦未與丁○○談論過買賣電子琴之事等語，自堪信
      以藍芳村名義填寫買賣契約書、出貨單及簽發本票之情事，均係共犯乙○○一
      人所為，是被告所辯堪可採信。參以，被告丁○○與乙○○同為一組銷售員，
      名義上互分經銷、售貨工作，本即公司銷售之方式，業據告訴人之代理人尹建
      華供述甚詳，是尚難以被告丁○○與共犯乙○○因業務上編為同一組，即認定
      渠二人間係共犯關係，而認被告丁○○與乙○○有共同犯意聯絡與行為分擔。
      此外復查無其他積極證據，足認被告有何公訴人所指之犯行，自應為無罪之諭
      知。
據上論斷，應依刑事訴訟法第三百零一條第一項，判決如主文。
中    華    民    國      九十        年      十一    月     二十九    日
                                  臺灣宜蘭地方法院刑事第二庭
                                      法  官   蔡  仁  昭
右正本證明與原本無異。
如不服本判決，應於判決送達後十日內向本院提出上訴狀( 應附繕本 )。
                                      書記官   陳  旺  誠
中    華    民    國      九十        年      十一    月     二十九    日


司法院資訊處製作；財團法人民間司法改革基金會備份。
